臺灣高等法院刑事裁定
110年度抗字第1301號
抗  告  人
即  受刑人  簡均翰



上列抗告人即受刑人因聲請定其應執行刑案件，不服臺灣桃園地
方法院中華民國110年7月26日裁定（110年度聲字第2303號），
提起抗告，本院裁定如下：
    主  文
原裁定撤銷。
簡均翰犯如附表所示各罪所處之刑，應執行有期徒刑柒年。    
    理  由
一、按量刑之輕重，固屬事實審法院得依職權自由裁量之事項，
    惟並非概無法律上之限制，仍應受比例原則及公平原則之限
    制。數罪併罰有二裁判以上宣告多數有期徒刑者，依刑法第
    53條、第51條第5款之規定「於各刑中之最長期以上，各刑
    合併之刑期以下，定其刑期。但不得逾30年。」係採「限制
    加重原則」規範執行刑之法定範圍，為其定刑之外部界限。
    乃因一律將宣告刑累計執行，刑責恐將偏重而過苛，不符現
    代刑事政策及刑罰之社會功能，而有必要透過定應執行刑程
    式，授權法官對被告本身及所犯各罪為總檢視，進行充分而
    不過度之評價，以妥適調整之。又刑法第57條之規定，係針
    對個別犯罪之科刑裁量，明定刑罰原則以及尤應審酌之各款
    事項，以為科刑輕重之標準；至數罪併罰定應執行刑之裁量
    標準，法無明文，然其裁量仍應兼衡罪責相當及特別預防之
    刑罰目的，具體審酌整體犯罪過程之各罪關係（例如各行為
    彼此間之關聯性《數罪間時間、空間、法益之異同性》、所侵
    害法益之專屬性或同一性、數罪對法益侵害之加重效應等）
    及罪數所反應行為人人格及犯罪傾向等情狀綜合判斷，為妥
    適之裁量，仍有比例原則及公平原則之拘束，倘違背此內部
    界限而濫用其裁量，仍非適法（最高法院104年度台抗字第7
    18號裁定意旨參照）。具體而言，於併合處罰酌定執行刑時
    ，應視行為人所犯數罪之犯罪類型而定，倘行為人所犯數罪
    屬相同之犯罪類型者（如複數竊盜、施用或販賣毒品等），
    於併合處罰時，其責任非難重複之程度較高，宜酌定較低之
    應執行刑，倘行為人所犯數罪非惟犯罪類型相同，且行為態
    樣、手段、動機亦均相似者，於併合處罰時，其責任非難重
    複之程度更高，宜酌定更低之應執行刑。
二、原裁定以抗告人即受刑人簡均翰所犯如附表編號1至8（原裁
    定誤載為附表編號1至3）所示之罪，業經判處如各該編號所
    示之刑確定在案，此有本院被告前案紀錄表在卷可稽。其中
    得易科罰金之罪（附表編號2、5、8）與不得易科罰金之罪
    （附表編號1、3、4、6、7）經抗告人向臺灣桃園地方檢察
    署請求聲請合併定應執行刑後，檢察官向原審法院提出聲請
    ，此有臺灣桃園地方檢察署依102年1月23日修正之刑法第50
    條調查受刑人是否聲請定應執行刑調查表在卷為憑，依刑法
    第50條第2項規定，檢察官就附表所示各罪聲請定應執行刑
    ，於法有據，因而裁定如附表所示罪刑應執行有期徒刑11年
    6月，固非無見。　
三、惟查：　　
　㈠抗告人因犯如附表所示詐欺、妨害公務等42罪，經臺灣臺北
    地方法院、臺灣高雄地方法院、臺灣士林地方法院、本院、
    原審法院先後判處罪刑確定在案，此有各該判決及本院被告
    前案紀錄表附卷可參。其中編號1、3、4、6、7所示不得易
    科罰金之罪與編號2、5、8所示得易科罰金之罪，固均合於
    刑法第50條第1項但書之規定，惟抗告人請求檢察官聲請就
    上開各罪刑合併定其應執行刑，此有抗告人簽立之調查受刑
    人是否聲請定應執行刑調查表附卷可稽（見桃園桃園地方檢
    察署110年度執聲字第1484號卷）。從而原裁定依檢察官之
    聲請，就附表所示42罪定應執行刑為有期徒刑11年6月，從
    形式上觀察，乃於各刑中之最長期（即編號3所示有期徒刑1
    年7月之部分）以上、就編號1部分前定之執行刑（即有期徒
    刑2年4月）、編號3部分前定之執行刑（即有期徒刑3年4月
    ）、編號4部分前定之執行刑（即有期徒刑2年5月）、編號6
    部分前定之執行刑（即有期徒刑2年4月）、編號7部分前定
    之執行刑（即有期徒刑2年10月），加計其他裁判宣告之刑
    （即編號2、5、8部分）之總和（即有期徒刑14年3月）以下
    ，定其應執行之刑，雖未逾越刑法第51條第5款所定限制。
　㈡然附表編號1、3、4、6、7所示39罪，皆係加重詐欺取財罪，
    編號5、8所示之罪，則均係幫助詐欺取財罪，經核俱屬侵害
    個人財產法益之犯罪；其中編號5、8部分，係抗告人將手機
    門號SIM卡提供詐騙集團作為犯罪工具之用，並未參與向被
    害人施用詐術之犯行，且實際取得之財物僅約新臺幣（下同
    ）1400元；至編號1、3、4、6、7所示39罪，則係加入手機
    通訊軟體暱稱「叫我阿勇」之人所屬詐騙集團擔任「車手」
    而犯之罪，該39次犯罪時間接近（106年6月26日至同年7月2
    4日），行為態樣、手段及動機相同，責任非難重複程度甚
    高，且實際分得之財物合計僅約2萬1000元，尚非主導加重
    詐欺犯罪之人。揆諸前揭說明，應於酌定應執行刑時考量上
    情並反映於所定刑度，俾貫徹罪刑相當原則，以維護公平正
    義、法律秩序之理念及目的。原裁定疏未審酌及此，遽就附
    表所示罪刑定應執行刑為有期徒刑11年6月，難謂符合比例
    原則、罪刑相當原則等內部界限，復未說明其如何審酌整體
    犯罪過程之各罪關係、罪數所反應行為人人格及犯罪傾向等
    情而為上開酌定，所為刑罰裁量職權之行使，自非妥適。抗
    告意旨指摘原裁定不當，為有理由。
　㈢原裁定既有上開不當，自應予撤銷，為免發回原審法院更行
    裁定，徒增司法資源之耗費，爰自為裁定。檢察官依抗告人
    請求，聲請就附表所示各罪所處之刑，定其應執行刑，於法
    尚無不合，並斟酌抗告人犯罪之情節、行為次數、態樣、手
    段、動機、侵害法益性質、抗告人人格及犯罪傾向等情，而
    為整體非難評價，定其應執行刑如主文第2項所示。
據上論斷，應依刑事訴訟法第413條、第477條第1項，刑法第50
條第2項、第53條、第51條第5款，裁定如主文。
中　　華　　民　　國　　110 　年　　12　　月　　30　　日
                  刑事第十五庭審判長法  官  陳芃宇
                                    法  官  陳勇松
                                    法  官　曹馨方      
以上正本證明與原本無異。
如不服本裁定，應於收受送達後5日內向本院提出再抗告狀。
                                    書記官　陳雅加
中　　華　　民　　國　　111 　年　　1 　　月　　4 　　日